最　高　行　政　法　院　判　決　　　　　　　　　九十一年度判字第二二四一號
　　上　訴　人　揚技實業有限公司
　　代　表　人　甲○○
　　被 上訴 人　桃園縣政府
　　代　表　人　朱立倫
右當事人間因空氣污染防制法事件，上訴人對於中華民國九十年十月二十五日臺北高
等行政法院八十九年度訴字第三三○六號判決，提起上訴，本院判決如左：
　　主  文
上訴駁回。
上訴審訴訟費用由上訴人負擔。
　　理  由
本件上訴人主張：一、伊從事印刷電路板製造作業，所設置之乙級空氣污染防制專責
人員林文碧，因非全職任職於上訴人公司，經行政院環境保護署（下稱環保署）環境
保護人員訓練所（下稱環訓所）及督察大隊於民國（下同）八十九年五月二十二日稽
查發現後，由環保署移請被上訴人依行為時（下同）空氣污染防制法第五十七條第一
項規定裁處新台幣（下同）二十萬元罰鍰。二、查上訴人之空污專責人員林文碧與公
司負責人甲○○為夫妻，共同創立上訴人公司，林文碧除負責空污、水污專責之工作
外，尚兼辦檢驗及相關業務。其雖於七十八年至八十九年間白天任職於台灣永光化學
工業股份有限公司（下稱永光公司），並自八十五年起，夜間即在上訴人公司擔任空
污防制等相關業務，確在公司擔任正式之職務，並非兼差，更非公司虛設人員。又上
訴人公司之作業時間採彈性工時，因此林文碧於夜間上班，亦無任何違法之處。被上
訴人未詳查事實，僅憑稽查人員偶然之電話查詢，適巧應洽之公司員工未能說明詳情
，未予複查，即率爾認定林文碧非公司之員工云云，顯有違誤。三、訴願決定以上訴
人違反空氣污染防制法第三十二條第一項、第三項、第五十七條，及環境保護專責單
位或人員設置及管理辦法第二十條、二十二條第一項第三款規定為由，駁回上訴人之
訴願。惟被上訴人係以林文碧「非全職任職」而處以罰鍰，並非以林文碧「使公司利
用其名義虛偽設置為專責人員」為由而罰款，訴願決定逕附加該違規理由，實有違誤
。四、被上訴人及原審認林文碧非全職人員，其理由無非係以上訴人「無提出專責人
員全職任職該作業場所相關投保勞保及出勤証明資料」為據，惟查員工有無投保勞保
或出勤打卡，固可為認定員工是否為全職人員之依據，然並非唯一之依據。五、上訴
人之工廠作業時間為全天候二十四小時，採晝夜三班制，上訴人僱用林文碧為空污人
員，並經林文碧之同意，擔任長期之夜間工作，且按月支付薪資，並無違背勞基法關
於工時及夜間工作之規定。林文碧為公司之股東，具資方身分，亦無需強制投保。再
者，上訴人亦曾於八十八年九月六日向被上訴人申請林文碧擔任公司空污防制人員之
申請函內，說明因林文碧為股東，因此未以公司名義投保勞保之事由，而該申請亦經
被上訴人核准在案。被上訴人反以此為由，認林文碧非上訴人公司之全職人員，實有
違誤。六、按本件為撤銷訴訟，原審應依行政訴訟法第依二十三條規定依職權調查證
據，且原審審理時，曾詢及林文碧是否申報上訴人公司薪資所得，並於九十年十月二
十三日陳報林文碧之扣繳憑單，惟原判決未加審酌，因此有判決違背法令之違法，請
求廢棄原判決並發回更審。
被上訴人則以：一、上訴人經環保署派員於八十九年五月二十二日勘查結果：從事印
刷電路板製造作業，設置林文碧為乙級空氣污染防制專責人員，非全職任職於該作業
場所，核有違空氣污染防制法第三十二條及環保署公告之環境保護專責單位或人員設
置及管理辦法第二十條規定被上訴人依同法第五十七條第一項規定處二十萬元罰鍰，
並無不合。二、上訴人自認林文碧白天任職於永光公司，夜間始在上訴人公司擔任空
污防制等相關業務，然環境保護專責單位或人員設置及管理辦法第十四條第一款明定
，空氣污染防制專責人員應監督空氣污染防制之正常運作，並負有協調突發事故緊急
應變措施之職責，故前開辦法第二十條方有專責人員應為全職工作之規定，上訴人顯
然對法規有所誤解，甚者對專責人員設置之重要性亦有嚴重之錯誤觀念等語，作為抗
辯。
按「經中央主管機關指定公告之公私場所，應設置空氣污染防制專責單位或人員。」
「專責單位或人員之設置及人員之資格、訓練、合格證書之取得、撤銷與其他應遵行
事項之管理辦法，由中央主管機關會商有關機關定之。」「公私場所違反第三十二條
第一項或第三項所定管理辨法者，處新台幣二十萬元以上一百萬元以下罰鍰，並通知
限期補正或改善，．．．」為空氣污染防制法第三十二條第一項、第三項及第五十七
條第一項所明定。又「公私場所、事業、．．設置之專責人員，應為全職工作。」環
境保護專責單位或人員設置及管理辦法第二十條亦有明文。本件原審斟酌全辯論意旨
及調查證據之結果，以：上訴人從事印刷電路板製造作業，其設置之乙級空氣污染防
制專責人員林文碧，另任職於永光公司，並非全職任職於上訴人公司，經環訓所及環
保署督察大隊於八十九年五月二十二日稽查發現之事實，有環保署督察大隊北區隊稽
查紀錄工作單、八十九年五月二十四日會簽說明、林文碧之勞工保險投保資料等件影
本在訴願卷可稽，上訴人亦自認林文碧於七十八年至八十九年間白天任職於永光公司
。是被上訴人核處上訴人二十萬元罰鍰，揆諸首開規定，並無不合。上訴人雖主張其
工廠係二十四小時全天候作業，林文碧為上訴人公司股東且係公司負責人之配偶，白
天任職於永光公司，夜間則至上訴人公司處理空氣污染之相關業務，為全職工作之專
責人員云云。惟查：（一）本件係環訓所以八十九年五月十六日（八九）環訓研字第
○七四九九號函請環保署督查大隊協助查證，上訴人公司設置林文碧為乙級空氣污染
專責人員，為瞭解其實際設置狀況，以不預警方式實地查證其是否在設置場所。經該
署督察大隊北區隊於八十九年五月二十二日至上訴人之工廠稽查，當時該廠固定污染
源─印刷電路板製造程序之防制設備（填充洗滌塔）操作中，而其乙級空污專責人員
林文碧未在場，且該廠未能提供林文碧在該處任職之勞保卡及出勤資料，有該函及經
上訴人公司當時會同人員簽名確認之稽查紀錄工作單影本可按。環保署督察大隊北區
隊於次日（五月二十三日）下午再以無預警電話詢問，上訴人公司人員李淑華表示林
文碧平時白天在外上班工作，惟不願提供工作場所，亦有該隊八十九年五月二十四日
會簽說明影本可稽。（二）八十九年五月二十二日稽查時間為上午十時四十分至十一
時十五分，上訴人之空氣污染專責人員林文碧未在場，在場陪同人員並未說明林文碧
係因公外出，亦未提及林文碧僅係負責夜間工作。而上訴人於訴願時係稱，八十九年
五月二十二日該廠待板，並未開車，林文碧當時係因公外出，並未否認林文碧亦為該
公司工廠白日作業時之空氣污染防制專責人員，有訴願書在訴願卷可徵。參以林文碧
係以任職之永光公司為投保單位加入勞工保險，上訴人於八十八年九月六日向被上訴
人申請以林文碧擔任該公司空氣污染防制人員之申請函內，僅說明林文碧為該公司股
東，因此未辦勞工保險，並未告知林文碧僅於夜間在該公司擔任工作，其白日另任職
於永光公司，已以永光公司為投保單位加入勞工保險，足見上訴人於原審始稱林文碧
係夜間工作之全職工作專責人員乙節，並不可採。（三）依環境保護專責單位或人員
設置及管理辦法第十四條第一款所定，空氣污染防制專責人員應監督空氣污染防制之
正常運作，並負有協調突發事故緊急應變措施之職責，故該辦法第二十條有專責人員
應為全職工作之規定，林文碧既為上訴人公司設置之乙級空氣污染防制專責人員，白
天竟任職於永光公司，顯非全職任職於上訴人公司，上訴人之主張要無可取。（四）
至於環保署以上訴人公司空氣污染防制專責人員屬虛偽設置，依環境保護專責單位或
人員設置及管理辦法第二十二條第一項第三款規定，於八十九年八月九日以（八九）
環署訓字第○○四五四九二號函撤銷林文碧乙級空氣污染防制專責人員合格證書部分
，係屬另案，不在本件審理範圍之內。（五）原處分係以上訴人公司設置之乙級空氣
污染防制專責人員非全職任職，依首開規定科處罰鍰，訴願決定理由另有上訴人虛偽
設置空氣污染防制專責人員乙節，惟其結果並無不同，從而原處分及訴願決定尚無違
誤，因認上訴人所稱各節為不可採，駁回其在原審之訴，經核尚無不合。上訴意旨仍
執前詞指摘原判決不當，聲明廢棄，為無理由，應予駁回。
據上論結，本件上訴為無理由，爰依行政訴訟法第二百五十五條第一項、第九十八條
第三項前段，判決如主文。
中　　華　　民　　國　　九十一　　　年　　　十二　　　月　　　十二　　　日
                    最 高 行 政 法 院  第 三 庭
                                審 判 長 法  官　　　葉　振　權
                                         法  官      林　家　惠
                                         法  官　　　吳　錦　龍
                                         法  官　　　劉　鑫　楨
                                         法  官　　　吳　明　鴻
右  正  本  證  明  與  原  本  無  異
　　　　　　　　　　　　　　　　　　　　 法院書記官　莊　俊　亨
中　　華　　民　　國　　九十一　　　年　　　十二　　　月　　　十二　　　日
